【裁判字號】    95,上易,129
【裁判日期】    950316
【裁判案由】    傷害
【裁判全文】
臺灣高等法院臺中分院刑事判決         95年度上易字第129號
上  訴  人
即  被  告  丙○○
                      號
選任辯護人  張崇哲  律師
            江彗鈴  律師
            林志銘  律師
上列上訴人因傷害案件，不服臺灣彰化地方法院94年度易字第12
11號中華民國94年12月7 日第一審判決（聲請簡易判決處刑案號
：臺灣彰化地方法院檢察署93年度調偵字第186號） ，提起上訴
，本院判決如下：
    主  文
上訴駁回。
    事  實
一、乙○○與丙○○係親戚關係，其等因土地分割之事而生紛爭
    ，平日相處已然不洽，民國九十三年八月九日十時三十分許
    ，在彰化縣芳苑鄉○○村○○路○段七二○巷七十六號前，
    乙○○因見丙○○鳩工建屋，心生不滿，隨手將掃地用之掃
    帚往地上敲打一下，丙○○認乙○○此舉實為挑釁，雙方因
    而引發口角爭執。詎乙○○與丙○○二人，竟各基於傷害人
    之身體之犯意，丙○○以乙○○掃地之掃帚及撿拾地上之磚
    塊、鐵片條等物毆打乙○○，乙○○亦以徒手方式抓傷丙○
    ○，致乙○○受有頭部、枕部挫傷、左下肢多處挫傷瘀血三
    處（11×8公分、8×12公分、10×10公分）、右大腿挫傷瘀
    血一處（4×3公分）、上背部挫傷瘀血三處 （4×5公分、4
    ×3公分、3×2公分）之傷害 （起訴書漏載左下肢多處挫傷
    瘀血三處、右大腿挫傷瘀血一處、上背部挫傷瘀血三處），
    而丙○○則受有右下唇外側面、右前頸多處抓傷等傷害（乙
    ○○經原審法院以傷害罪判處罰金一千元確定x）。
二、案經乙○○訴由彰化縣警察局二林分局報請臺灣彰化地方法
    院檢察署檢察官聲請簡易判決處刑，原審法院北斗簡易庭認
    有刑事訴訟法第四百五十一條之一第四項但書之情形，而改
    依通常程序審理。
    理  由
一、訊據上訴人即被告丙○○固坦承其有於前揭時地與被告乙○
    ○發生爭執，然矢口否認有前揭犯行，辯稱：伊並未毆打乙
    ○○，而是乙○○拿掃帚打伊云云。惟查：(一)告訴人乙○○
    於警詢中及原審審理時迭次指稱：被告丙○○於九十三年八
    月九日十時三十分許，在彰化縣芳苑鄉○○村○○路○段七
    二○巷七十六號前，持掃帚、磚磈及鐵片打伊等語。又被告
    丙○○於警詢、偵查及原審準備程序時迭次供稱：伊確有搶
    下乙○○之掃帚打乙○○的腳等語。另告訴人乙○○所受之
    傷害為頭部、枕部挫傷、左下肢多處挫傷瘀血三處（ 11×8
    公分、8×12公分、10×10公分）、右大腿挫傷瘀血一處（4
    ×3公分）、上背部挫傷瘀血三處（4×5公分、4×3公分、3
    ×2 公分）之傷害，有道安醫院出具之道字第二三六號驗傷
    診斷書一紙、受傷照片多張在卷可稽；且由照片觀之，告訴
    人乙○○之左下肢確有如鐵片割傷之痕跡，而被告丙○○於
    原審亦稱鐵片條與磚塊是蓋房子用的，丟在外面，則當被告
    丙○○與告訴人乙○○在屋外為了丙○○興建房屋之事發生
    口角爭執進而大打出手時，被告丙○○隨手撿拾地上之鐵片
    條與磚塊毆打告訴人乙○○，以地緣關係言，實屬合理之推
    斷。被告丙○○前揭所辯，無非係避重就輕之詞，要無可採
    ，堪認被告丙○○確有以掃帚、磚塊及鐵片條毆打告訴人乙
    ○○成傷。(二)丙○○於警詢中及原審準備程序時指稱：伊在
    建築房子，乙○○騷擾伊，拿掃帚打伊之肩膀及臉等語。又
    丙○○所受之傷害為右下唇外側面、右前頸多處抓傷，有行
    政院衛生署彰化醫院出具之彰醫診字第○○七六七九號驗傷
    診斷書一紙附卷可稽。足徵是乙○○、丙○○二人互毆時，
    乙○○係以雙手抓丙○○之臉部及頸部，致造成前揭傷害。
    再由丙○○之傷勢觀之，其係遭抓傷，非如其所指訴係遭掃
    帚打傷甚明，此應係丙○○與被告乙○○互毆時，遭乙○○
    抓傷無訛。本案事證已臻明確，被告丙○○所辯係事後卸責
    之詞，不足採信。另被告之選任辯護人為被告辯護稱：本案
    發生之時間為九十三年八月九日十時三十分許，至當晚告訴
    人乙○○至警局拍攝照片時已經過十幾個小時，告訴人乙○
    ○何以遲未就醫？且當時因時間已晚，警員告訴乙○○明天
    再去驗傷，然驗傷單上所載日期卻為案件發生當天之日期？
    又警員提出之證物磚塊與卷附照片上所顯示者不同，告訴人
    確否於上開衝突中受傷以及是否遭磚塊打傷，容有可疑等語
    。查，傷害刑案發生後，被害人是否立即前往醫療院所驗傷
    ，衡因被害人與犯罪嫌疑人之關係、其間有無他人居中斡旋
    、受傷輕重、有無立即生命危險、傷勢是否因時間之經過愈
    趨嚴重、提出告訴意願之強弱等不一而足之因素，而有所影
    響。以本案情形而言，告訴人乙○○於案發當天晚上九時三
    十分至警局製作警詢筆錄時，雖尚未至醫療院所驗傷，然被
    告丙○○亦直承伊確有搶下乙○○之掃帚打乙○○的腳，自
    不能因乙○○未於案件發生後一、二小時內前往驗傷即推斷
    乙○○未受傷。另乙○○係於案發隔日前往醫院驗傷，此業
    據證人陳洞勝警員於原審證述屬實，足見告訴人乙○○之驗
    傷診斷書上所記載之檢驗日期九十三年八月九日，應係誤載
    ，然亦不能因此進而推認驗傷診斷書上所載檢查結果之受傷
    情形係出具診斷證明書之醫師所為虛偽不實之紀錄。又證人
    陳洞勝於原審審理時當庭所提出之磚塊一塊，並非警卷照片
    上之磚塊，然依證人陳洞勝所述，係伊拿錯了，應該是警卷
    照片上的那一塊磚塊才對，證人陳洞勝既已說明其中錯誤之
    原因，且警詢時員警有將證物磚塊一塊照相存卷，自不能因
    事後證人陳洞勝於原審所提交之磚塊有誤，遽認告訴人乙○
    ○所指被告也有拿磚塊打伊之陳述有何不實之處，辯護意旨
    所指各情，尚難採為被告丙○○有利之認定。被告犯行堪以
    認定，自應依法論科。
二、核被告丙○○所為，係犯刑法第二百七十七條第一項之傷害
    罪。原審因而適用刑法第二百七十七條第一項、第四十一條
    第一項前段，罰金罰鍰提高標準條例第一條前段、第二條之
    規定，並審酌被告丙○○與告訴人乙○○係親戚關係，平日
    即因細故不睦，其犯罪之動機、手段、目的、所受之傷害，
    犯罪後態度等一切情狀，量處其拘役三十日，並諭知易科罰
    金之折算標準，且敘明被告丙○○雖以掃帚及磚塊、鐵片條
    等物毆打告訴人乙○○，然該掃帚係告訴人乙○○所有之物
    ，已據告訴然乙○○供明在卷，另磚塊及鐵片條等物，業據
    被告丙○○供稱：上開之物是蓋房子所用之物，丟在外面，
    不要的東西等語，是扣案之掃帚、磚塊、鐵片條等，既非被
    告丙○○所有之物，均不為沒收之諭知等語。核原判決認事
    用法均無違誤，量刑亦稱妥適，被告上訴意旨仍執陳詞，否
    認犯罪，指摘原判決不當，為無理由；又被告辯護人為被告
    辯護稱：原審對被告丙○○量刑過重，有失比例原則云云，
    本院以被告與告訴人乙○○有親戚關係，彼此本應互敬互重
    ，況告訴人乙○○長於被告十餘歲，並年已六十五歲，係一
    年邁之老者，其縱有不是，亦不應以上述方式將之毆打受傷
    多處，相較於被告遭告訴人毆打所造成之輕微抓傷，本院認
    原審量處被告拘役三十日，核屬至當。本件被告丙○○之上
    訴為無理由，自應駁回。
據上論結，應依刑事訴訟法第三百六十八條，判決如主文。
本案經檢察官甲○○到庭執行職務。
中    華    民    國    95    年    3     月    16    日
              刑事第四庭  審判長法  官  洪  耀  宗
                                法  官  劉  登  俊
                                法  官  江  德  千
上列正本證明與原本無異。
不得上訴。
                                書記官  吳  麗  琴
中    華    民    國    95    年    3     月    16    日
【附錄論罪科刑法條】
刑法第277條第1項：
傷害人之身體或健康者，處3年以下有期徒刑、拘役或1千元以下
罰金。
                                                      Ｒ


司法院資訊處製作；財團法人民間司法改革基金會備份。
